臺灣高等法院高雄分院刑事判決　　　　 96年度上易字第386號
上　訴　人
即　被　告　甲○○
上列上訴人因違反毒品危害防制條例案件，不服臺灣高雄地方法
院95年度易字第1798號中華民國95年12月20日第一審判決（起訴
案號：臺灣高雄地方法院檢察署95年度毒偵字第6446、6891號）
，提起上訴，本院判決如下：
      主  文
上訴駁回。
      事  實
一、甲○○曾因施用毒品案件，經臺灣高雄地方法院以民國（下
    同）88年度毒聲字第777 號裁定送觀察、勒戒後，因認有繼
    續施用毒品之傾向，經該院以88年度毒聲字第1664號裁定令
    入戒治處所施以強制戒治1 年，復以88年度毒聲字第5031號
    裁定停止強制戒治，所餘期間付保護管束，嗣經該院以89年
    度毒聲字第1810號撤銷停止強制戒治，再執行強制戒治，於
    89年10月19日強制戒治執行完畢釋放，並經台灣高雄地方法
    院檢察署檢察官於89年12月11日以89年度戒毒偵字第1341號
    為不起訴處分確定。又於上開強制戒治執行完畢釋放後5 年
    內，因施用毒品案件，經臺灣高雄地方法院裁定送觀察、勒
    戒後，因認有繼續施用毒品之傾向，經該院以89年度毒聲字
    第4076號裁定令入戒治處所施以強制戒治1 年，復經該院以
    92年度毒聲字第2372號裁定停止強制戒治，所餘期間付保護
    管束；且經提起公訴，經該院於92年1 月14日以91年度簡上
    字第258 號判處有期徒刑6 月確定，於93年4 月6 日縮短刑
    期執行完畢。詎其仍不知悔改，未戒除毒癮，明知甲基安非
    他命為毒品危害防制條例第2 條第2 項第2 款明定之第二級
    毒品，不得施用或持有，竟基於反覆持續施用第二級毒品甲
    基安非他命之犯意，分別於95年7 月5 日晚上某時許、95年
    8 月13日晚上某時許，在高雄縣阿蓮鄉某處，以將甲基安非
    他命置於錫箔紙燒烤吸食煙氣之方式，施用第二級毒品甲基
    安非他命各1 次。嗣分別於(一)95年7 月6 日12時30分許至高
    雄縣警察局湖內分局採尿送驗後呈甲基安非他命陽性反應。
    (二)又於95年8 月14日14時20分許，在其高雄縣阿蓮鄉○○村
    ○○路428 號住處為警查獲，扣得被告所有供其施用第二級
    毒品甲基安非他命所用含甲基安非他命殘渣之玻璃球1 個、
    吸管2 支及不含甲基安非他命殘渣之吸管1 支，且經其同意
    採尿送驗後呈甲基安非他命陽性反應，始查悉上情。
二、案經高雄縣政府警察局湖內分局報請臺灣高雄地方法院檢察
    署檢察官偵查起訴。
      理  由
一、訊據上訴人即被告甲○○（下稱被告）供認有於上揭時地2
    次施用第二級毒品甲基安非他命之事實不諱。而被告先後2
    次於警訊時所採之尿液，經送請檢驗，均呈甲基安非他命陽
    性反應，有長榮大學95年7 月20日確認報告、尿液採證對照
    表（見警卷(一)第5 至8 頁）暨台灣檢驗科技股份有限公司95
    年8 月23日KＺ000000000000號濫用藥物尿液檢驗報告、尿液
    採證對照表（見95年毒偵字第6891號卷第26頁）附卷可稽。
    復有上開甲基安非他命所用之玻璃球1 個、吸管3 支扣案可
    資佐證。而上揭之玻璃球1 個、吸管2 支，經送請高雄市立
    凱旋醫院鑑驗之結果，均呈第二級毒品甲基安非他命成分陽
    性反應；吸管1 支則呈第二級毒品甲基安非他命成分陰性反
    應，此有高雄市立凱旋醫院95年12月1 日高市凱醫驗字第27
    48號濫用藥物成品檢驗鑑定書乙份附卷可憑（見原審卷第31
    頁）。被告上揭之自白核與事實相符。準此，本件事證明確
    ，被告上揭施用第二級毒品之犯行堪以認定。
二、按毒品危害防制條例於92年7 月9 日修正公布，自93年1 月
    9 日施行，其中第20條、第23條將施用毒品之刑事處遇程序
    ，區分為「初犯」及「5 年內再犯」、「5 年後再犯」，依
    其立法理由之說明：「初犯」，經觀察、勒戒或強制戒治後
    ，應為不起訴處分或不付審理之裁定；經觀察、勒戒或強制
    戒治執行完畢釋放後，「5 年內再犯」者，因其再犯率甚高
    ，原實施之觀察、勒戒及強制戒治既已無法收其實效，爰依
    法追訴或裁定交付審理。至於經觀察、勒戒或強制戒治執行
    完畢釋放後，「5 年後再犯」者，前所實施之觀察、勒戒或
    強制戒治已足以遮斷其施用毒品之毒癮，為期自新及協助其
    斷除毒癮，仍適用「初犯」規定，先經觀察、勒戒或強制戒
    治之程序。從而依修正後之規定，僅限於「初犯」及「5 年
    後再犯」2 種情形，始應先經觀察、勒戒或強制戒治程序。
    倘被告於5 年內已再犯，經依法追訴處罰，縱其第3 次（或
    第3 次以上）再度施用毒品之時間，在初犯經觀察、勒戒或
    強制戒治執行完畢釋放5 年以後，已不合於「5 年後再犯」
    之規定，且因已於「5 年內再犯」，顯見其再犯率甚高，原
    實施觀察、勒戒或強制戒治，已無法收其實效，即應依該條
    例第10條處罰（最高法院95年第7 次刑事庭會議決定意旨、
    95年度台非字第65號刑事判決意旨參照）。查本件被告曾因
    施用毒品案件，經原審法院以88年度毒聲字第777 號裁定送
    觀察、勒戒後，因認有繼續施用毒品之傾向，經原審法院以
    88年度毒聲字第1664號裁定令入戒治處所施以強制戒治1 年
    ，復以88年度毒聲字第5031號裁定停止戒治，所餘期間付保
    護管束，嗣經原審法院以89年度毒聲字第1810號撤銷停止強
    制戒治，再執行強制戒治，於89年10月19日強制戒治執行完
    畢釋放，經台灣高雄地方法院檢察署檢察官於89年12月11日
    以89年度戒毒偵字第1341號為不起訴處分確定。又於上開強
    制戒治執行完畢釋放後5 年內，因施用毒品案件，經原審法
    院裁定送觀察、勒戒後，因認有繼續施用毒品之傾向，經原
    審法院以89年度毒聲字第4076號裁定令入戒治處所施以強制
    戒治1 年，復經原審法院以92年度毒聲字第2372號裁定停止
    戒治，所餘期間付保護管束；且經提起公訴，原審法院於92
    年1 月14日以91年度簡上字第258 號判處有期徒刑6 月確定
    ，於93年4 月6 日縮短刑期執行完畢等情，有臺灣高等法院
    被告前案紀錄表及台灣高等法院被告院內索引卡紀錄表各1
    份附卷可稽。被告本次施用甲基安非他命之犯行距初犯經強
    制戒治執行完畢釋放日固然已逾5 年，但其於初犯經強制戒
    治執行完畢釋放後5 年內有再犯施用毒品之情事，且經判刑
    且入監執行，揆諸上揭說明，被告自無再行適用毒品危害防
    制條例第20條第3 項規定之餘地，自應依法論科。
三、查甲基安非他命屬毒品危害防制條例第2 條第2 項第2 款所
    定之第二級毒品，依法不得持有、施用。核被告施用第二級
    毒品甲基安非他命之行為，係犯毒品危害防制條例第10條第
    2 項之施用第二級毒品罪。被告持有毒品甲基安非他命之低
    度行為，應為施用之高度行為所吸收，不另論罪。又刑事法
    若干犯罪行為態樣，本質上原具有反覆、延續實行之特徵，
    立法時既予特別歸類，定為犯罪構成要件之行為要素，則行
    為人在密切接近之一定時、地持續實行之複次行為，倘依社
    會通念，於客觀上認為符合一個反覆、延續性之行為觀念者
    ，於刑法評價上，即應僅成立一罪。學理上所稱「集合犯」
    即屬之（最高法院95年度台上字第1079號判決意旨參照）。
    而就施用毒品之行為而言，由於毒品本具成癮性（毒品危害
    防制條例第2 條第1 項參照），施用者一經上癮，即難戒斷
    ，在其主觀依賴毒品之心理下，將須持續、密接施用毒品以
    解癮，再犯率高，否則難以承受毒癮發作之痛苦，且施用次
    數、份量通常與施用毒品期間成正比，各次施用毒品之間隔
    愈趨密集，是施用毒品行為，本質上具有反覆實施之行為特
    性，依社會通念，客觀上符合一個反覆、延續性之行為觀念
    ，依上開說明，施用毒品應屬於集合犯之一種，為包括一罪
    甚明。本件被告先後2 次為警查獲後，其尿液均呈甲基安非
    他命陽性反應，可見被告施用第二級毒品甲基安非他命之間
    隔甚短，顯係於密切接近之時間內多次施用毒品，其主觀上
    已對毒品產生依賴；且從其每日施用毒品之次數觀之，被告
    施用毒品顯已成癮；準此，被告各次施用第二級毒品，應非
    分別起意，在評價上應依集合犯論以一罪。又被告前因施用
    毒品案件，經原審法院以91年度簡上字第258 號於92年1 月
    14日判處有期徒刑6 月確定，於93年4 月6 日縮短刑期執行
    完畢，此有臺灣高等法院被告前案紀錄表1 份附卷可稽，其
    於5 年以內再故意犯本件有期徒刑以上之罪，應依刑法第47
    條第1 項之規定，論以累犯，加重其刑。
四、原審認被告罪證明確，因而適用毒品危害防制條例第10條第
    2 項、第18條第1 項前段，刑法第11條前段、第47條第1 項
    、第38條第1 項第2 款規定，並審酌被告前因施用毒品案件
    ，業經觀察勒戒、強制戒治執行完畢，再犯毒品案件經起訴
    、判決確定及入監執行完畢，竟仍未戒除惡習，又為本件施
    用毒品犯行，顯見意志力不足，非再次入監服刑不足以戒絕
    矯正；惟考量其犯罪後坦承犯行，及施用毒品本質上係屬戕
    害自身健康之行為，尚未直接危害他人，反社會性之程度顯
    然較低，及施用時間、次數等一切情狀，量處有期徒刑7 月
    ，並敘明上開扣案之含甲基安非他命殘渣之玻璃球1 個、吸
    管2 支，因該等物品與其內殘餘之第二級毒品甲基安非他命
    無法析離，且無析離實益，應將之同視為第二級毒品甲基安
    非他命違禁物，從而上開物品不問屬於犯人與否，亦應依毒
    品危害防制條例第18條第1 項前段規定，沒收銷燬之。另敘
    明上開扣案之吸管1 支，經檢驗固呈第二級毒品甲基安非他
    命成分陰性反應，惟該物品為被告所有供其施用第二級毒品
    甲基安非他命所用之物，業據被告供承在卷，則依刑法第38
    條第1 項第2 款併宣告沒收。經核原判決認事用法，核無不
    合，量刑亦屬允當。又被告所犯毒品危害防制條例第10條第
    2 項之施用第二級毒品罪其法定刑為3 年以下有期徒刑，被
    告於上開強制戒治執行完畢釋放後5 年內，因施用毒品案件
    ，再經原審法院裁定送觀察、勒戒後，因認有繼續施用毒品
    之傾向，經原審法院裁定令入戒治處所施以強制戒治1 年，
    並判處有期徒刑6 月確定（詳如上揭所述），詎被告仍不知
    警惕，再犯本案，足見其戒絕毒癮之意志不堅，原審科處有
    期徒刑7 月，應屬適當，被告上訴指摘原判決量刑太重，非
    有理由，應予駁回。
據上論斷，應依刑事訴訟法第368條，判決如主文。
本案經檢察官陳建年到庭執行職務。
中　　華　　民　　國　　96　　年　　5 　　月　　22　　日
                  刑事第四庭  審判長法  官  蕭權閔
                                    法  官  陳吉雄
                                    法  官  吳進寶
以上正本證明與原本無異。
不得上訴。
中　　華　　民　　國　　96　　年　　5 　　月　　22　　日
                                    書記官  林淑敏
附錄本件判決論罪科刑法條：
毒品危害防制條例第10條第2 項
  施用第二級毒品者，處3 年以下有期徒刑。
